【裁判字號】    91,自,1074
【裁判日期】    920304
【裁判案由】    侵占
【裁判全文】
臺灣臺中地方法院刑事判決                        九十一年度自字第一○七四號
    自  訴  人  雙十交通事業有限公司
    代  表  人  乙○○
    被      告  甲○○
右列被告因侵占案件，經自訴人提起自訴，本院判決如左：
    主  文
甲○○無罪。
    理  由
一、自訴意旨略以：被告甲○○於民國八十九年十月二十三日，駕駛營業小客車，至
    自訴人設於臺中市○○區○○路三三八號之雙十交通事業有限公司（台中無線電
    台），向自訴人租借ＢＭＵ－一二五型無線電車台機器一套，機號三六七號，約
    定每月租金（俗稱服務費）新臺幣（下同）一千八百元，並簽訂電台服務契約書
    在案，自訴人始將上開無線電車台機器一套，價值三萬元之機組，交予被告使用
    ，詎料被告竟意圖為自己不法所有，將該無線電車台機器占為己有，自九十年九
    月起拒繳租金，至今已積欠租金二萬五千二百元，自訴人為此曾向其催討租金及
    寄存證信函終止租約及返還上開機組，然被告均未予理會，因認被告涉有刑法第
    三百三十五條第一項之普通侵占罪嫌等語。
二、按犯罪事實應依證據認定之，無證據不得推定其犯罪事實。又不能證明被告犯罪
    者，應諭知無罪之判決，刑事訴訟法第一百五十四條、第三百零一條第一項分別
    定有明文。又認定不利於被告之事實，須依積極證據，苟積極證據不足為不利於
    被告事實之認定時，即應為有利於被告之認定，更不必有何有利之證據；又告訴
    人之告訴，係以使被告受刑事訴追為目的，是其陳述是否與事實相符，仍應調查
    其他證據以資審認（最高法院三十年上字第八一六號、五十二年台上字第一三○
    ○號判例參照）。再刑法上之侵占罪，須持有人變易其原來之持有意思而為不法
    所有之意思，始能成立，如僅將持有物延不交還或有其他原因致一時未能交還，
    既缺乏主觀要件，即難遽以該罪相繩，最高法院六十八年臺上字第三一四六號亦
    著有判例可資參照。
三、本件自訴人認被告甲○○涉犯刑法第三百三十五條第一項之普通侵占罪嫌，無非
    以被告甲○○曾於上揭時、地向其租用無線電車台機器一套，雙方約定每月租金
    （俗稱服務費）一千八百元，並簽訂電台服務契約書一份，詎被告竟意圖為自己
    不法所有，自九十年九月起拒繳租金，經自訴人向其摧討租金及寄存證信函終止
    租約及返還上開機組，然被告均未予理會等語，為其主要論據。訊據被告固不否
    認有於上揭時、地向自訴人租用該無線電車台，而延後交還之事實，惟堅決否認
    有何自訴人所指之普通侵占犯行，辯稱：伊從九十年九月份開始沒有繳租金無誤
    ，因為當時伊未繼續開計程車先轉做別的行業，後來伊曾回去復租，自訴人方面
    也答應了，然事後又因其他緣故，無法續租，此時伊要將該無線電車台繳回自訴
    人方面，然自訴人方面拒收，堅持要將以往之欠租一併繳清才肯結清收回該無線
    電車台，伊迫於無奈，只得將該無線電車台留在身邊，期間伊曾多次連絡自訴人
    方面解決該事，然均無法和解，該車台伊已帶來，請自訴人帶回，伊實無侵占之
    意思等語。經查：被告所述有關承租、復租、續租及多次聯絡自訴人方面欲繳回
    該無線電車台等事情經過，業據自訴代表人乙○○於本院調查時到庭肯認無訛（
    見本院九十一年十二月二十六日訊問筆錄），且該無線電車台機器亦由被告自行
    攜帶到庭，當庭經自訴代表人取回無誤，而自訴代表人於收回該無線電車台機器
    後，亦於本院審理時到庭表示被告雖仍欠其租金二、三萬元，但已不追究被告侵
    占罪責等語（見本院九十二年二月十八日審理筆錄），由此足見被告辯稱主觀上
    並無侵占之意思尚非無據，是本件自訴人所舉之證據，尚無從確切證明被告有易
    持有為所有之侵占意思而有普通侵占犯行，本件被告租借該無線電車台機台逾期
    未還之違約情事，乃屬單純民事糾葛，應循民事訴訟途逕解決；此外，本院復查
    無任何積極事證足認被告有何自訴人所指之上揭犯行，依照首揭法條及判例意旨
    ，不能證明被告犯罪，依法應諭知被告無罪之判決。
四、按法院認為應科拘役、罰金或應諭知免刑或無罪之案件，被告經合法傳喚無正當
    理由不到庭者，得不待其陳述逕行判決。刑事訴訟法第三百零六條，定有明文。
    本件被告甲○○既已受合法傳喚無正當理由不到庭，本院認為應諭知無罪之判決
    ，爰不待其陳述逕行判決。
據上論斷，應依刑事訴訟法第三百四十三條、第三百零六條、第三百零一條第一項，
判決如主文。
中      華      民      國    九十二    年      三      月      四      日
                              臺灣臺中地方法院刑事第六庭
                                  審判長法  官  梁 堯 銘
                                        法  官  莊 深 淵
                                        法  官  洪 堯 讚
右正本證明與原本無異。
如不服本判決，應於判決送達後十日內向本院提出上訴狀，上訴於臺灣高等法院臺中
分院( 須附繕本 )。
            書記官
中      華      民      國    九十二    年      三      月      四      日


司法院資訊處製作；財團法人民間司法改革基金會備份。
